臺灣高等法院刑事判決　　　　　　　　　　　　　九十一年度上易字第一八七五號
　　上　訴　人　臺灣桃園地方法院檢察署檢察官
　　被　　　告　丙○○
　　　　　　　　乙○○
右上訴人因被告等詐欺案件，不服臺灣桃園地方法院八十八年度易字第二四七八號，
中華民國九十一年四月三十日第一審判決（起訴案號：臺灣桃園地方法院檢察署八十
八年度偵續字第五０號），提起上訴，本院判決如左：
    主  文
上訴駁回。
    理  由
一、本案經本院審理結果，認為原法院以不能證明被告丙○○、乙○○犯罪為由，諭
    知無罪之判決，並無不合，應予維持，並引用原判決書記載之理由（如附件）。
二、公訴人依告訴人甲○○之請求提起上訴，上訴意旨略以：告訴人係因被告丙○○
    、乙○○謊稱全隆春實業有限公司（下稱全隆春公司）每月可改裝二百輛汽車等
    語，方願投資，被告丙○○、乙○○顯有詐欺犯行。(二)被告丙○○於告訴人履行
    出資義務後，竟然拒絕辦理全隆春公司負責人變更登記。雖有約定在辦理變更登
    記前，告訴人應將全隆春公司欠稅先予結算，以配合會計師辦理變更登記。然此
    僅為原則，毋庸全部繳清，只須足以辦理變更登記，被告丙○○即須配合。被告
    丙○○並無理由推諉，而不依約履行，謂其無詐欺犯行，孰能置信？(三)原判決似
    認為告訴人未依約負擔全隆春公司債務一百萬元，即未受騙。惟被告丙○○既應
    辦理全隆春公司負責人變更登記，竟不配合辦理，即屬詐騙告訴人出資九十二萬
    餘元，不因告訴人未負擔全隆春公司一百萬元債務而有所不同。
三、按告訴人之告訴，係以使被告受刑事訴追為目的，是其陳述是否與事實相符，仍
    應調查其他證據以資審認（最高法院五十二年台上字第一三００號判例參照）。
四、經查，告訴人所指受被告丙○○、乙○○二人以全隆春公司每月可改裝二百輛汽
    車不實說詞矇騙等情，既為被告丙○○、乙○○二人始終否認，而除告訴人片面
    指訴外，告訴人並未提出其他證據足資佐證。且如確有其事，告訴人既表明該營
    業狀況為其決定投資與否之重要考量，以告訴人凡事考慮週詳，見諸契約文字之
    謹慎個性，豈會不於契約中明定。又以告訴人與被告丙○○、乙○○涉有投資紛
    爭，自認損失不貲，積怨已深，其指訴情節是否屬實，應予存疑。再者，依卷附
    全隆春公司與告訴人經營之金賞海馬液化石油汽車公司（下稱金賞公司）所簽訂
    之協議書、合作契約書（見偵查卷第十一至十三頁、第五五、五六頁）所示，雙
    方合作重點條件包括由金賞公司負擔欠稅，及清償全隆春公司債務一百萬元，全
    隆春公司負責人由被告丙○○變更登記為告訴人，相關財務另新設帳戶進出等項
    。如全隆春公司每月仍有至少二百輛車輛改裝業務，營業情況堪稱良好，信無財
    務問題，豈會淪落至積欠鉅額稅款及債務，致須引進金賞公司資金。又營業狀況
    良好之公司如有他人願意加入合作投資，其負責人應處於優勢地位，焉有可能全
    隆春公司負責人即被告丙○○交出經營權，且財務管理依告訴人要求另起爐灶地
    步。堪信告訴人上開指訴被告丙○○、乙○○二人矇騙情節，不惟空言無據，甚
    且反於事理，不能採取。
五、次查，上述八十六年十月十七日所簽訂協議書第六條約定金賞公司應於全隆春公
    司辦理股東及負責人名義變更前，將全隆春公司之欠稅等費用先予結算，以配合
    會計師得以順利辦理變更為原則、優先（見偵查卷第十二頁）。既約定應於辦理
    變更登記前，結算全隆春公司之欠稅，以資配合，且其為原則、優先，堪信雙方
    係約定結清稅款應優先於辦理變更登記，方屬正解。告訴人請求上訴意旨指為結
    清欠稅僅屬原則，不必等到欠稅全部繳清方始辦理，尚乏依據。而證人即受委託
    辦理負責人變更登記之會計師詹海淵於原法院結證：一開始被告丙○○有拿辦理
    變更登記之相關資料如公司執照、工廠登記證、營業事業登記證等與伊，後來被
    告丙○○於八十七年四、五月間通知伊暫緩辦理。那時又適逢政府辦理工廠年度
    驗證，所以被告丙○○又將資料取回。未送件辦理全隆春公司負責人變更登記是
    因為被告丙○○通知伊雙方契約未談妥，全隆春公司包括營業稅、貨物稅、勞保
    費等稅金未能繳清等語（見原審卷第二四至二七頁）。又全隆春公司尚欠八十六
    年三至四月及五至六月營業稅各為三十二萬一千九百六十七元、十九萬五千五百
    零七元等情，有台北縣政府稅捐稽徵處三重分處九十一年四月十九日北稅重一字
    第０九一００一八七七六號函在卷可證（見原審卷第二五二頁）。再上述合作契
    約書第二條並約定金賞公司出資三百萬元；現金部分為九十二萬三千元；五十七
    萬七千元現金部分招攬第三人入股；其他不足部分依實際營業狀況另定之；金賞
    公司需清償全隆春公司債務一百萬元（見偵查卷第五五頁），而告訴人自承僅有
    支出現金九十二萬三千元。堪信被告丙○○於簽訂協議書後，確實有交出辦理全
    隆春公司負責人變更登記所需證件予會計師，以憑辦理。嗣金賞公司並未依約結
    清全隆春公司欠稅，及清償全隆春公司債務，而於八十七年四、五月間向承辦會
    計師表示雙方有糾葛，要求暫緩辦理，及因辦理工廠年度驗證需要自會計師處取
    回證件。則被告丙○○既於協議時原有依約履行意思，嗣因認金賞公司並未繳清
    全隆春公司稅款及清償全隆春公司債務，涉有違約與否糾葛，而拒絕依約辦理負
    責人變更登記，事出有因，並合於一般人之普遍認知，即難認被告丙○○於協議
    之初，即無依約履行之意，而有不法所有之意圖，並施用詐術。至於被告丙○○
    認為金賞公司違約在先，其毋須辦理全隆春公司負責人變更登記，法律上有無理
    由，自應另循民事爭訟程序解決，不能因被告事後拒絕依約履行，即臆測或擬制
    其自始有詐欺意圖，並施用詐術。
六、又查，金賞公司於訂約後未依約全部履行，僅為法院判斷被告丙○○有無詐欺犯
    行之諸多得心證理由之一，並非唯一理由。苟存在確實證據證明被告丙○○自始
    即有詐欺情事，金賞公司縱訂約後未依約全部履行，仍足認定被告丙○○有詐欺
    犯行。告訴人請求上訴意旨所指原判決似以告訴人未依約全部履行為由，認定即
    無詐欺，容有誤會。
七、綜上所述，公訴人公訴及上訴意旨所舉事證，尚不足以使本院形成被告丙○○、
    乙○○二人犯詐欺罪之確信。原判決以不能證明被告丙○○、乙○○二人犯罪為
    由，諭知無罪之判決，並無不合。公訴人依告訴人之請求之上訴意旨，仍執前詞
    ，指摘原判決不當，提起上訴，為無理由，應予駁回。
據上論斷，應依刑事訴訟法第三百七十三條、第三百六十八條，判決如主文。
本案經檢察官劉永清到庭執行職務。
中      華      民      國      九十一      年    八    月    三十      日
                              臺灣高等法院刑事第二十庭
                                  審判長法  官  葉  麗  霞
                                        法  官  段  景  榕
                                        法  官  李  錦  樑
右正本證明與原本無異。
不得上訴。
                                        書記官  郭  台  發
中      華      民      國      九十一      年    九    月      二      日
